【裁判字號】    96,保險上,6
【裁判日期】    970422
【裁判案由】    給付保險金
【裁判全文】
臺灣高等法院臺南分院民事判決  96年度保險上字第6號
上  訴  人  新光人壽保險股份有限公司
法定代理人  甲○○
訴訟代理人  丙○○
被 上 訴人  乙○○
訴訟代理人  蘇文奕  律師
            陳郁芬  律師
上列當事人間請求給付保險金事件，上訴人對於中華民國96年
8月28日臺灣臺南地方法院第一審判決（95年度保險字第22號）
提起上訴，本院於97年4月8日言詞辯論終結，判決如下：
    主  文
上訴駁回。
第二審訴訟費用由上訴人負擔。
    事  實
甲、上訴人方面：
一、聲明：(一)原判決廢棄。(二)被上訴人在第一審之訴及假執行之
    聲請均駁回。(三)第一、二審訴訟費用由被上訴人負擔。
二、陳述：除與原判決記載相同者，茲予引用外，補稱略以：
（一）按當事人主張有利於己之事實，就其事實有舉證責任，民
      事訴訟法第277條定有明文。民事訴訟如係由原告主張權
      利者，應先由原告負舉證之責，若原告先不能舉證，以證
      實自己主張之事實為真實，則被告就其抗辯事實即令不能
      舉證，或其所舉證據尚有疵累，亦應駁回原告之請求。最
      高法院17年上字第917號著有判例。依系爭新光平安意外
      傷害321保險附約條款第3條及新光綜合保障附約條款第4
      條約定，意外傷害事故係指被保險人因受意外傷害事故，
      致其身體蒙受傷害或致成殘廢、死亡。按上述保單乃為傷
      害保險，依保險法第131條規定：傷害保險人於被保險人
      遭受意外傷害及其所致殘廢或死亡時，負給付保險金額之
      責任。前項意外傷害，指非由疾病引起之外來突發事故所
      致者。故系爭契約之保險事故必須包含三要素：一為外來
      的，即限定引起事故之原因出於自身以外之事故；二為突
      發的，即外在環境急速的變化，以致不可預期或出乎預料
      之外；三為發生原因必須非為疾病因素，即該事故必須非
      因被保險人原先病史所導致。能滿足此三項條件，始能謂
      係非由疾病引起之外來而突發之事故。亦即該突發之事故
      須由非疾病之外界原因觸發，即非因被保險人本身已存在
      可得預料或查知之原因，而危險之發生具有偶發或不可預
      期之意外，方可認為是保險契約所訂之保險事故。
（二）依「財團法人保險事業發展中心」覆議意見，仍維持原議
      ，略謂：「依申訴人（即被上訴人）單一節壓迫性骨折之
      傷況，並不會造成94年9月7日成大診斷書所載脊椎活動度
      顯著受限之情，且依現有資料並無法證明申訴人脊椎活動
      度受限係因單一節壓迫性骨折所致，故參酌申訴人所罹患
      之『多發性肌炎』之嚴重度，申訴人之脊椎障害體況，仍
      無法排除多發性肌炎之因素所致。」依此，「財團法人保
      險事業發展中心」的醫師似乎認為被上訴人之脊椎障害體
      況，仍無法排除多發性肌炎（即疾病）之因素所致。因此
      ，被上訴人主張其殘廢原因符合系爭契約之「意外傷害」
      乙節，須為積極之舉證，否則不得遽認該事故屬意外而要
      求上訴人給付保險金。
（三）依前述「新光平安意外傷害321保險附約」條款第10條及
      「新光綜合保障附約」條款第8條約定：「自意外傷害事
      故發生之日起180日以內致成附表所列28項殘廢程度之1者
      ，本公司給付殘廢保險金。」可知，意外傷害事故所造成
      之殘廢，必須於發生之日後180天內確定永久喪失身體部
      分機能，方符合附表所列之殘廢程度。故如於事故發生後
      180天內，僅暫時喪失或未完全喪失身體部分機能，即非
      得依此請領意外殘廢保險金。本件被上訴人僅以成大之診
      斷書中所稱「因第三腰椎壓迫性骨折致脊椎活動受限，前
      屈30度，背區0度，向右彎30度，向左彎30度，因背痛嚴
      重，須穿背架支撐，日常生活亦須他人協助照料」等語，
      即認已達系爭契約條款附表中，殘廢等級4級16項之「脊
      柱永久遺存顯著運動障害」，惟探究該診斷書之真意，應
      僅表達診斷「當時」被上訴人之情狀，並未判定被上訴人
      之脊柱永久遺存顯著運動障害。依「新光綜合保障附約」
      條款註12約定（同「新光平安意外傷害321保險附約」註
      12）：「所謂機能永久完全喪失係指經6個月以後其機能
      仍完全喪失者。」若被上訴人有復元之機會即非系爭條款
      約定之「永久喪失機能」。故被上訴人應提出事證以證明
      於事故發生後180日已確定完全永久喪失脊柱機能之殘廢
      ，否則，縱本件認定係意外所致，但因未依契約提出殘廢
      證明，上訴人仍無給付保險金之義務。
（四）另國立成功大學醫學院附設醫院95年1月18日成附醫醫事
      字第0950016403號函覆第點雖認為「脊柱傷害應為病患
      跌倒所致。」惟跌倒之事實係被上訴人自述，並非成大醫
      師親眼目擊之事實，且其是否即是系爭事故當日（94年3
      月10日）所發生？抑或系爭事故之前即已發生？依行政院
      衛生署台中醫院復健科呂傳欽醫師所示，有些病人只是咳
      嗽、打噴嚏就發生「壓迫性骨折」，更何況本件係最輕微
      之單一節骨折！此乃因病患「骨質疏鬆」之體質所致（此
      與一般劇烈碰撞譬如車禍所致之「爆裂性骨折」不同）。
（五）至於奇美醫院之回函稱: 「病患於發生事件時，『多發性
      肌炎』之CK值，並無活動性，而判斷其脊柱活動受限與壓
      迫性骨折相關」，惟CK值正常，只是表示事故當時是痛在
      骨折，而非肌炎。被上訴人應於系爭事故發生前即已經使
      用類固醇作為常備止痛劑。因為依據起訴狀證物二所示，
      被上訴人於93年11月24日起即持有『多發性肌炎』之「重
      大傷病卡」，則被上訴人應係於事故之前即固定服用『多
      發性肌炎』止痛劑。系爭跌倒而致壓迫性骨折，應為多發
      性肌炎所造成之肌肉無力之結果。此「多發性肌炎」，乃
      為疾病所引起之事故，並不符合系爭條款約定應予理賠之
      意外事故。
（六）又原判決書第4頁倒數第13行以下雖謂：「然醫師隨即進
      行理學檢查，詳繪受傷部位，並於初級檢視、次級檢視欄
      詳加填載，苟其傷勢非跌倒所致，醫師必在上開欄位為保
      留語氣之記錄，然細稽前揭理學檢查欄，醫師均未質疑原
      告骨折之原因，足證原告之主訴與傷勢相符，是被告空言
      否認，尚不足採。」惟所謂「詳繪受傷部位」，亦僅是圖
      示痛處，而成大94年9月7日診斷證明亦謂「病人因上述病
      因（第三腰椎壓迫性骨折、多發性肌炎、地中海型貧血）
      ，致脊椎活動受限」其文意似以被上訴人因疾病造成脊椎
      活動受限。依最高法院17年上字第1118號判例意旨謂「解
      釋契約，固須探求當事人立約時之真意，不能拘泥於契約
      之文字，但契約文字業已表示當事人真意，無須別事探求
      者，即不得反捨契約文字而更為曲解。」既然系爭契約條
      款有明文約定：「自意外傷害事故發生之日起180日以內
      致成附表所列28項殘廢程度之1者，本公司始給付殘廢保
      險金。」今被上訴人於94年3月10日發生「腰椎第2節壓迫
      性骨折」，成大醫院所開立之診斷證明書中稱「被上訴人
      因第三腰椎壓迫性骨折致脊椎活動受限，前屈30度，背區
      0度，向右彎30度，向左彎30度，因背痛嚴重，須穿背架
      支撐，日常生活亦須他人協助照料」等語，上訴人認為依
      被上訴人提出之重大傷病證明「多發性肌炎」及保發中心
      認定無法排除「多發性肌炎」造成被上訴人脊椎活動受限
      之原因，上訴人認為被上訴人之系爭骨折，應為「病理性
      骨折」；被上訴人之診斷證明只有前後屈的活動度符合要
      件，左右屈的活動度尚在正常生理範圍內，亦不符合申請
      理賠系爭標的要件，而被上訴人提出95年12月13日奇美醫
      院診斷書欲補正94年9月7日成大醫院診斷書之「殘廢程度
      」，依約已超過事故日180天甚久，而奇美醫院95年12月
      13日之診斷書是否同一事故，亦難認定，惟依上述最高法
      院之判例意旨「即不得反捨契約文字而更為曲解」。依此
      ，上訴人認為被上訴人系爭事故除有疾病之原因外，亦不
      符合系爭契約條款殘廢程度。故被上訴人之上開主張，自
      無理由。
三、證據：除援用原審提出者外，補提出新光人壽平安意外傷害
    321保險附約條款樣本、新光人壽綜合保障附約條款、成大
    醫院診斷證明書、行政院衛生署台中醫院函、示意圖、說明
    書、受傷部位詳繪圖、財團法人保險事業發展中心函等為證
    ，並聲請向成大醫院詢問：(1)依其病歷簡表其他事項記載，
    「病患乙○○因多發性肌炎長期大量服用類固醇→骨質疏鬆
    →壓迫性骨折」是否即表示病患「壓迫性骨折」之直接原因
    即為「多發性肌炎」﹖(2)另其於94年11月2日診斷證明謂「
    無外力撞擊並不會自發性骨折」，病患是否會因為肌肉無力
    而跌倒而造成壓迫性骨折？此種原因是否符合「外力撞擊」
    ？其原因是否為「多發性肌炎」？及聲請向成大醫院調取病
    患乙○○於94年3月10日事故當日急診所照Ｘ光片，向奇美
    醫院調取病患乙○○之95年12月13日診斷證明書中記載，「
    病患因…前屈伸張與側旋均小於10度」之所有測試資料。
乙、被上訴人方面：
一、聲明：求為判決：(一)上訴駁回。(二)第二審訴訟費用由上訴人
    負擔。
二、陳述：除與原判決記載相同者，茲予引用外，補稱略以：
（一）按意外傷害保險乃相對於健康保險，健康保險係承保疾病
      所致之損失；意外傷害保險則在承保意外傷害所致之損失
      。人之傷害或死亡之原因，其一來自內在原因，另一則為
      外在事故（意外事故）。內在原因所致之傷害或死亡，係
      指被保險人因罹犯疾病、細菌感染、器官老化衰竭等身體
      內部因素所致之傷害或死亡；至於外來事故（意外事故）
      ，則係指內在原因以外之一切事故而言，其事故之發生為
      外來性、偶然性，而不可預見，除保險契約另有特約不保
      之事項外，意外事故均屬意外傷害保險所承保之範圍（最
      高法院92年台上字第2710號判決要旨參照）。本件被上訴
      人於94年3月10日在家中浴室不慎跌倒，經送往國立成功
      大學醫學院附設醫院（下稱成大醫院）診斷結果，受有腰
      椎壓迫性骨折之傷害，此有該醫院急診病歷所附診斷證明
      書、救護紀錄表及急診護理評估表可證，此跌倒致傷害自
      屬意外事故甚明。雖上訴人辯稱: 上開記載係被上訴人轉
      述，故不足採云云，惟參諸原審卷附成大醫院94年11月2
      日診斷證明書記載：「病人骨折之直接原因應為跌倒意外
      」等語，顯見被上訴人因跌倒而受有腰椎壓迫性骨折之傷
      害，係屬經醫師診斷之專業意見，非僅係經由被上訴人轉
      述。復參諸原審卷附「保險事業發展中心保險申訴調處委
      員會」調處結果報告書之調處結果亦載稱：「本案被保險
      人之腰椎壓迫性骨折，確實屬意外所致」等語，益證上訴
      人上開辯解，並無可採。再被上訴人固然罹有多發性肌炎
      ，惟於93年11月間發病後，94年1月以後多發性肌炎已穩
      定控制中，均無肌炎復發情況；而多發性肌炎雖有服用類
      固醇治療易造成骨質疏鬆，但若無外力撞擊並不會自發性
      骨折，是則，被上訴人骨折之直接原因應為跌倒之意外事
      故，此有成大醫院95年2月22日及94年11月2日出具之診斷
      證明書附於原審卷可佐。又參以上訴人於原審請求送財團
      法人奇美醫院（下稱奇美醫院）鑑定結果，該醫院於96年
      2月8日以（96）奇醫字第0647號函覆原審之鑑定意見載明
      ：「據此判斷其脊柱活動受限與多發性肌炎無關，與壓迫
      性骨折相關」等語，益徵上訴人主張被上訴人之殘廢原因
      係多發性肌炎所致，應屬無稽。至於上訴人另辯稱: 被上
      訴人係因多發性肌炎服用類固醇致骨質疏鬆，才會導致壓
      迫性骨折，係因肌肉無力才會跌倒云云，併請求鈞院向成
      大醫院函查，惟觀諸成大醫院97年1月21日以成附醫內字
      第0970000575號函覆鈞院之內容記載：「…此骨質密度檢
      查結果並未達到骨質疏鬆症，只是有骨質流失，並不致於
      產生自發性壓迫性脊椎骨折…而病人多發性肌炎病況於94
      年3月也不致於造成病人無力而跌倒…」等語，益見上訴
      人前開主張純屬個人片面之臆測，尚乏根據，且亦與專業
      醫師之判斷不符，自無可採。
（二）被上訴人於94年3月10日因跌倒受有脊柱壓迫性骨折，嗣
      於同年8月31日即診斷出脊柱活動受限，同年9月7日仍診
      斷為脊柱活動受限，前屈達30度，背屈0度，向右彎曲30
      度，向左彎曲20度，此有成大醫院診斷證明書附於原審卷
      可稽。嗣再經奇美醫院於95年12月13日診斷結果，軀幹前
      屈伸張與側旋均小於10度，且專業判斷長期無法恢復，此
      亦有該醫院診斷證明書附於原審卷可考。基上，足證被上
      訴人於胸椎以下前後屈、左右屈及左右迴旋三種的運動之
      中，二種的運動被限制在生理範圍二分之一以下，且達永
      久喪失脊柱機能程度。雖上訴人主張上開成大醫院診斷證
      明書所記載之脊柱活動受限情形，僅有前後屈之活動符合
      限制在生理範圍二分之一以下之要件云云。惟觀諸上訴人
      於原審所提答辯(四)狀之附件所記載者係「正常活動範圍」
      而非判別殘廢程度之「生理運動範圍」，何能據以認定是
      否已達保險契約所約定之殘廢程度呢？而被上訴人於94年
      9月7日在成大醫院診斷時，該院醫師因認被上訴人前後屈
      及左右屈二種運動已符合殘廢程度之要件，所以才未進一
      步就左右迴旋為診斷，甚至被上訴人持該成大醫院之診斷
      證明書向南山人壽保險公司申請理賠結果，業經該公司於
      94年11月1日理賠，此均足證明上訴人上開主張，要無可
      採。
（三）何況被上訴人於95年12月13日經奇美醫院診斷結果，前後
      屈與左右迴旋均小於10度，縱使依上訴人所提出之「正常
      活動範圍」表，亦符合被限制在正常活動範圍二分之一以
      下之要件。且該次奇美醫院診斷證明書既記載係就「脊柱
      壓迫骨折之後期影響」為診斷，顯然所診斷之該等脊柱活
      動受限情形，係由來於94年3月10日跌倒所致之脊柱壓迫
      性骨折甚明。上訴人徒以奇美醫院診斷之時間距跌倒意外
      發生已180日以上為由而主張該等脊柱活動受限情形與本
      件跌倒意外無關云云，顯屬無稽。至於成大醫院96年1月1
      8日成附醫醫事字第0950016403號函覆原審法院之內容中
      雖記載：「病患乙○○之脊柱活動受限應有復原可能」云
      云，惟就復原可能性之高低？可復原至如何之程度？均未
      加判斷，顯難據以認定被上訴人之脊柱活動受限未符保險
      契約之約定。嗣成大醫院於96年5月7日卻又以成附醫醫事
      字第0960006171號函覆原審法院補充陳稱：「長期而言，
      如果好好地照護，應該仍有改善的空間，要回復完全正常
      恐怕不大容易」等語，甚至更於96年7月30日函覆原審法
      院稱：「建議尋找第三單位再做檢查」等語，顯見成大醫
      院對於原先所謂「應有復原可能」之草率判斷亦無把握，
      自應以第三單位即奇美醫院所判斷之「專業判斷長期無法
      恢復」作為本件認定之依據。
三、證據：援用原審提出之證據。
    理  由
一、被上訴人起訴主張：被上訴人於92年8月19日與上訴人簽訂
    新光長福終身壽險之主保險契約（保單號碼：ITD94233），
    並附加平安意外傷害321保險附約與綜合保障附約，依上開
    所訂之平安意外傷害321保險附約第10條與綜合保障附約條
    款第8條均約定：被保險人於本附約有效期間內遭受約定之
    意外事故，自意外事故發生之日起180日以內致成附表所列
    殘廢程度之一者，本公司給付意外殘廢保險金，其金額按該
    表所列給付。而所稱意外事故係指非由疾病引起之外來突發
    事故；另依約定：脊柱永久遺存顯著運動障害者，為第七級
    殘廢程度之傷害，給付比例為35％，而所謂脊柱「永久遺存
    顯著運動障害」係指頸柱完全強直，或胸椎以下前後屈、左
    右屈及左右迴旋三種運動之中，二種運動喪失生理運動範圍
    1/2以上者之情形。被上訴人於94年3月10日在家中浴室不慎
    跌倒，經送往成大醫院診斷結果，為被上訴人受有壓迫性骨
    折之傷害，經持續治療近半年後，復於同年9月7日經該醫院
    診斷，被上訴人因第三腰椎壓迫性骨折致脊椎活動受限，前
    屈達30度、背區0度、向右彎30度、向左彎20度，且背痛嚴
    重，須穿戴背架支撐，日常生活亦須他人協助照料，已達兩
    造前述附條款所定之脊柱永久遺存顯著運動傷害之情節，應
    屬第七級殘廢程度之傷害，上訴人自應依保險契內容給付35
    ％之保險金，即依平安意外傷害321保險附約給付175萬元，
    並依綜合保障附約給付17萬5千元。惟被上訴人94年9月間即
    檢具保附契約書正本在內之所有文件資料向上訴人請求給付
    保險金時，上訴人竟拒不理賠，經被上訴人履次催促亦無效
    果。爰依保險契約之法律關係，求為判命：上訴人應給付被
    上訴人1,925,000元，及自94年10月16日起至清償日止按週
    年利率百分之10計算之遲延利息之判決等語。
二、上訴人則以：系爭契約之保險事故必須包含三要素：(1)為外
    來的，即限定引起事故之原因出於自身以外之事故；(2)為突
    發的，即外在環境急速的變化，以致不可預期或出乎預料之
    外；(3)為發生原因必須非為疾病因素，即該事故必須非因被
    保險人原先病史所導致，於滿足此三項條件，始能謂係非疾
    病引起之外來而突發之事故。亦即突發事故須由非疾病之外
    界原因觸發，即非因被保險人本身已存在可得預料或查知之
    原因，而危險之發生具有偶發或不可預期之意外，方可認為
    是保險契約所定之保險事故。依財團法人保險事業發展中心
    覆議意見略謂：「依成大相關病歷，仍無法證明原告之殘廢
    體況係因意外傷害事故所致，參酌原告所罹患之多發性肌炎
    之嚴重度，原告之脊椎障害體況，仍無法排除多發性肌炎之
    因素所致。」依上開見解，被上訴人應就「意外傷害」為積
    極之舉證，否則不得遽認該事故屬意外，而要求上訴人給付
    保險金。被上訴人之脊柱永久遺存顯著運動障害事實須經6
    個月以後，其機能仍完全喪失者，否則即非系爭保險契約之
    保險範圍。被上訴人所提之成大診斷書僅表達診斷「當時」
    被上訴人之情狀，並未判定被上訴人之脊柱永久遺存顯著運
    動障害，被上訴人若有復原之機會即非系爭條款約定之永久
    喪失機能。是被上訴人應提出事證以證明於事故發生後180
    日已確定完全永久喪失脊柱機能，否則縱本件認定係意外所
    致，若未依約提出殘廢證明，上訴人仍無給付保險金之義務
    等語，資為抗辯。
三、被上訴人主張於92年8月19日與上訴人簽訂新光長福終身壽
    險，保單號碼為ITD94233號，並附加平安意外傷害321保險
    附約與綜合保障附約，其保險金額各為500萬元及50萬元。
    依上開契約所附之殘廢程度與保險金給付表所載，脊柱永久
    遺留顯著運動障礙者，給付保險金額35％，據此計算，其保
    險金額為1,925,000元等情，有被上訴人提出之要保書、新
    光長福終身壽險保險單、保險單條款、意外傷害醫療保險附
    約條款、殘廢程度與保險金給付表附卷可稽（見原審卷第9-
    35頁），且為兩造所不爭，自堪信實。被上訴人另主張伊於
    94年3月10日不慎跌倒，受有意外傷害，自得依上開保險契
    約關係主張上訴人給付保險金等情，則為上訴人所否認，並
    以前揭情詞置辯。茲本件應審究者厥為：(1)被上訴人所受之
    傷害即壓迫性骨折，究為意外或本身疾病所致？(2)前揭傷害
    是否已達脊柱永久遺存顯著運動障礙？經查：
（一）被上訴人於94年3月10日晚間在家中浴室跌倒，並於同日
      晚間9時49分送至成大醫院急診等情，有救護紀錄表、急
      診病歷、急診護理評估表、急診護理記錄等各1份在卷可
      佐（見原審卷第45頁、第36頁至第42頁、第46頁、第47
      頁）。觀諸上開救護紀錄表上求救原因欄載明「因跌傷求
      救」、病歷表上事故原因欄亦載「跌倒」、94年11月2日
      成大醫院診斷證明書係載：若無外力撞擊，並不會自發性
      骨折，故本病人（即被上訴人）骨折之直接原因應為跌倒
      意外等語（見原審卷第75頁），及病患診療摘錄表亦載明
      ：「脊柱傷害應為病患跌倒所致」（見原審卷第134頁）
      ，足見被上訴人主張係因跌倒致受有壓迫性骨折乙情，合
      乎事實，堪予採信。上訴人雖抗辯稱: 上開跌倒記錄，均
      非記載者親自目擊，而是經由被上訴人轉述，故不足採信
      云云。經查，上開紀錄固有部分係由病患（被上訴人）主
      訴，然醫師當場隨即進行理學檢查，詳繪受傷部位，並於
      初級檢視、次級檢視欄詳加填載，苟其傷勢非跌倒所致，
      醫師必在上開欄位為保留語氣之記載，然細稽前揭理學檢
      查欄，醫師均未質疑被上訴人骨折之原因，足見被上訴人
      之主訴與實際傷勢有相符合，故上訴人空言否認，尚不足
      採。
（二）按當事人主張有利於己之事實者，就其事實有舉證之責任
      ，民事訴訟法第277條前段定有明文。次按原告對於自己
      主張之事實已盡證明之責後，被告對其主張，如抗辯其不
      實並提出反對之主張者，則被告對其反對之主張，亦應負
      證明之責，此為舉證責任分擔之原則。又按意外傷害保險
      係在承保被保險人非由疾病引起之外來突發事故所致傷害
      及其所致殘廢或死亡之損失。而人之傷害或死亡之原因，
      其一來自內在原因，另一則為外來事故（意外事故）。所
      謂外來事故（意外事故），係指內在原因以外之一切事故
      而言，其事故之發生為外來、偶然而不可預見。意外傷害
      保險契約之受益人請求保險人給付保險金，雖應證明被保
      險人係因意外事故而受傷害，惟受益人如證明該事故確已
      發生，且依經驗法則，其發生通常係外來、偶然而不可預
      見者，應認其已盡證明之責。於此情形，保險人如抗辯其
      非屬意外，自應就其抗辯之事實負證明之責，始符合舉證
      責任分配之原則（最高法院18年上字第2855號判例、96年
      度台上字第28號裁判意旨參照）；復按傷害保險人於被保
      險人遭受意外傷害及其所致殘廢及死亡時，負給付保險金
      額之責；前項意外傷害，指非由疾病引起之外來突發事故
      所致者，保險法第131條亦有明文。是揆諸系爭保險附 約
      之約定及上開舉證責任分配原則，被上訴人主張依系爭保
      險附約請求上訴人給付保險金，自應就此權利發生要件即
      其係遭受意外事故，而非因疾病引起傷害等事實，負舉證
      責任。而本件被上訴人主張其係因跌倒致其受有壓迫性骨
      折之意外傷害，已舉證如上，且成大醫院96年1月18日成
      附醫事字第0950016403號函亦肯認被上訴人脊柱傷害應病
      患跌倒所致（見原審卷第134頁），另奇美醫院亦認被上
      訴人脊椎活動受限與多發性肌炎無關，有該院96年2月8日
      奇醫字第0647號函附卷可徵（見原審卷第131、132頁），
      再參以上訴人所提之保險事業發展中心保險申訴調處委員
      會調處結果報告亦認：被保險人（即被上訴人）腰椎壓迫
      性骨折，確屬意外所致，保險公司應負給付意外傷害醫療
      保險金等語，有調處結果報告書附卷可佐（見原審卷第96
      -99頁）。稽上，足認被上訴人就其傷害係屬意外，非因
      疾病所致等事實，已盡舉證責任。則依上開說明，上訴人
      抗辯其非屬意外，自應就此抗辯事由負舉證責任。然上訴
      人雖引上開財團法人保險事業發展中心覆議意見略謂：「
      依成大相關病歷，仍無法證明被上訴人之殘廢體況係因意
      外傷害事故所致，參酌被上訴人所罹患之多發性肌炎之嚴
      重度，被上訴人之脊椎障害體況，仍無法排除多發性肌炎
      之因素所致。」遂稱被上訴人傷害係因多發性肌炎之因素
      所致云云，惟細稽上開函文之真意，仍無法確切指明被上
      訴人之傷害係多發性肌所致，則難據以為有利上訴人之認
      定，況且前揭成大醫院及奇美醫之認定，皆已明確排除被
      上訴人之傷害是多發性肌炎所致，是上訴人上開抗辯尚乏
      實據，不足採取。
（三）再查，被上訴人於94年3月10日因跌倒而受有脊椎壓迫性
      骨折，嗣於同年8月31日即診斷出其脊柱活動受限，同年9
      月7日仍診斷為脊柱活動受限，前屈達30度，背屈0度，向
      右彎曲30度，向左彎曲20度，患者背痛嚴重，有成大醫院
      診斷證明書1份在卷可徵（見原審卷第61頁），迄至95年
      12月13日再經奇美醫診斷結果，被上訴人軀幹前屈伸張與
      側旋均小於10度，且依專業判斷其長期無法恢復，此亦有
      奇美醫院診斷證明書1份在卷可稽（見原審卷第106頁），
      足證被上訴人於胸椎以下前後屈、左右屈及左右迴旋三種
      的運動之中，二種的運動被限制在生理範圍1/2以下，且
      達永久喪失脊柱機能之程度，至為灼然。因之，上訴人空
      言指陳被上訴人未盡舉證證明之責云云，顯不足採。又被
      上訴人既已達兩造前述附條款所定之脊柱永久遺存顯著運
      動傷害之情形，自屬第七級殘廢程度之傷害，則上訴人應
      依保險契內容給付35％之保險金，即依平安意外傷害321
      保險附約給付175萬元，並依綜合保障附約給付17萬5千元
      ，共計192萬5千元。至上訴人要求函查被上訴人於新樓醫
      院及郭綜合醫院93年至94年1月間之病歷資料，並於本院
      聲請向成大醫院詢問依被上訴人病歷簡表其他事項記載，
      「病患乙○○因多發性肌炎長期大量服用類固醇→骨質疏
      鬆→壓迫性骨折」是否即表示病患「壓迫性骨折」之直接
      原因即為「多發性肌炎」﹖另其於94年11月2日診斷證明
      謂「無外力撞擊並不會自發性骨折」，病患是否會因為肌
      肉無力而跌倒而造成壓迫性骨折？此種原因是否符合「外
      力撞擊」？其原因是否為「多發性肌炎」？並調取病患乙
      ○○於94年3月10日事故當日急診所照Ｘ光片及奇美醫院
      於95年12月13日開立病患乙○○之診斷證明書中記載，「
      病患因…前屈伸張與側旋均小於10度」之所有測試資料，
      因均與本件無涉，且上開事實已臻明確，自無必要，附此
      敘明。
（四）末按給付有確定期限者，債務人自期限屆滿時起，負遲延
      責任。給付無確定期限者，債務人於債權人得請求給付時
      ，經其催告而未為給付，自受催告時起，負遲延責任。其
      經債權人起訴而送達訴狀，或依督促程序送達支付命令，
      或為其他相類之行為者，與催告有同一之效力；民法第22
      9條第1、2項分別定有明文。又遲延之債務，以支付金錢
      為標的者，債權人得請求依法定利率計算之遲延利息。但
      約定利率較高者，仍從其約定利率。應付利息之債務，其
      利率未經約定，亦無法律可據者，週年利率為百分之5；
      民法第233條第1項及第203條亦定有明文。又按「保險人
      應於要保人或被保險人交齊證明文件後，於約定期限內給
      付賠償金額。無約定期限者，應於接到通知後15日內給付
      之。保險人因可歸責於自己之事由致未在前項規定期限內
      為給付者，應給付遲延利息年利1分。」保險法第34條定
      有明文。本件被上訴人既於94年9月間即已備齊全部文件
      交予上訴人申請理賠而遭拒，此乃因可歸責於上訴人之事
      由致未在上開規定15日內給付系爭保險金，是被上訴人依
      上開規定自得請求上訴人於94年10月16日起至清償日止，
      按年息10％之利息。
四、綜上所述，被上訴人依平安意外傷害321保險附約請求上訴
    人給付1,750,000元，及依綜合保障附約給付請求上訴人給
    付175,000元，合計1,925,000元，及自94年10月16日起至清
    償日止按週年利率百分之10計算之遲延利息，自屬有據，應
    予准許。原審為上訴人敗訴之判決，並依兩造聲請分別酌定
    相當之擔保金額，為准、免假執行之宣告，經核並無不合。
    上訴人上訴意旨指摘原判決有不當之處，求予廢棄改判，為
    無理由，應予駁回。
五、本件事證已臻明確，其餘攻擊防禦及舉證，對本件判決並不
    生影響，爰不逐一論述，併予敘明。
六、據上論結，本件上訴為無理由，爰依民事訴訟法第449條第1
    項、第78條，判決如主文。
中    華    民    國    97    年    4    月     22    日
                  民事第四庭    審判長法  官  王惠一
                                      法  官  林永茂
                                      法  官  王浦傑
上為正本係照原本作成。
如對本判決上訴，須於判決送達後20日內向本院提出上訴狀，未
表明上訴理由者，應於上訴後20日內，向本院提出理由書（須附
繕本）。依法須繳納裁判費並應委任律師為訴訟代理人，始得上
訴。
中    華    民    國    97    年    4    月     22    日
                                      書記官  廖英琇
【附記】
民事訴訟法第466條之1：
(1)對於第二審判決上訴，上訴人應委任律師為訴訟代理人。但上
  訴人或其法定代理人具有律師資格者，不在此限。
(2)上訴人之配偶、三親等內之血親、二親等內之姻親，或上訴人
  為法人、中央或地方機關時，其所屬專任人員具有律師資格並
  經法院認為適當者，亦得為第三審訴訟代理人。
民事訴訟法第466條之2：
  上訴人無資力委任訴訟代理人者，得依訴訟救助之規定，聲請
  第三審法院為之選任律師為其訴訟代理人。


司法院資訊處製作；財團法人民間司法改革基金會備份。
